臺灣臺中地方法院刑事判決　　　　　　　　　　　　九十二年度易字第二八九九號
　　公　訴　人　臺灣臺中地方法院檢察署檢察官
　　被　　　告　乙○○
右列被告因竊盜案件，經檢察官聲請簡易判決處刑（九十二年度偵字第一一四九五號
），本院臺中簡易庭認不宜逕以簡易判決處刑（九十二年度中簡字第二三一六號），
移由本院刑事庭改依通常程序審理，本院判決如左：
    主  文
乙○○共同竊盜，累犯，處有期徒刑肆月，如易科罰金，以參佰元折算壹日。扣案之
鑰匙壹支，沒收。
    事  實
一、乙○○曾於民國（下同）八十七年間，因違反毒品危害防制條例案件，經本院臺
    中簡易庭以八十八年度中簡字第五二二號判處有期徒刑四月確定，又於八十八年
    間，因違反毒品危害防制條例案件，經本院臺中簡易庭以八十八年度中簡字第二
    七五八號判處有期徒刑四月確定，復於八十九年間因違反槍砲彈藥刀械管制條例
    ，經本院臺中簡易庭於八十九年七月十一日，以八十九年度中簡字第一○六八號
    判處有期徒刑五月確定，經本院於八十九年十二月十四日以八十九年度聲字第五
    三五八號裁定應執行有期徒刑十一月確定，於八十九年九月二十三日入監執行，
    甫於九十年八月十一日執行完畢。詎其仍不知悛悔，與姓名年籍不詳綽號「阿茂
    」之成年男子基於意圖為自己不法所有之犯意聯絡，於九十二年六月二日下午三
    時許，在臺中市西屯區西屯國小前，由乙○○負責把風，並提供其所有之鑰匙一
    支予「阿茂」，由「阿茂」下手竊取甲○○所有停放在上址之牌照號碼ＪＫＯ─
    １８２重型機車一部，得手後，供「阿茂」及乙○○作為代步工具之用。嗣於同
    年六月四日十四時許，乙○○騎乘該機車至不知情之廖述誠（另經臺灣臺中地方
    法院檢察署檢察官為不起訴處分）住處，邀約廖述誠一同前往臺中市逢甲商圈吃
    東西，於同日下午三時許，廖述誠騎乘前開機車搭載乙○○，行駛至臺中市○○
    區○○路與福興路交岔口處為警查獲，起出前開牌照號碼ＪＫＯ─１８２重型機
    車一部（已發還予甲○○），並扣得上開竊車所用之鑰匙一把。
二、案經臺中市警察局第六分局報告臺灣臺中地方法院檢察署檢察官偵查起訴。
    理  由
一、訊據被告乙○○固坦言有提供其所有之鑰匙一支予「阿茂」，並於「阿茂」竊得
    被害人甲○○所有之牌照號碼ＪＫＯ─１８２重型機車一部後，騎乘該輛機車作
    為代步工具之事實，惟矢口否認有參與竊盜之犯行，辯稱：機車是「阿茂」偷的
    ，他當時並未在旁把風，「阿茂」在拿了他家的鑰匙後，他並不知道之後「阿茂
    」竊車的經過，雖然「阿茂」偷到車子以後，有告訴他車子是偷來的，他也有騎
    該輛「阿茂」偷來的機車，但他並未參與竊車之犯行等語。經查：
（一）被害人甲○○於警詢及本院準備程序中指稱：他被竊的機車車牌號碼是ＪＫＯ
      ─１８２的重型機車，他是於九十二年六月二日下午二時三十分許停放在臺中
      市西屯區西屯國小前後，進入國小內送公文，約四十分鐘後出來，就發現停放
      在國小前的機車遭人竊取等語明確（見臺灣臺中地方法院檢察署九十二年度偵
      字第一一四九五號卷宗第十五頁、本院卷第十九頁），證人廖述誠於警詢、偵
      查中亦證稱：被告乙○○於九十二年六月四日下午騎乘上開重型機車來找他，
      原本相約一同去逢甲商圈吃東西，但因為他的體型比較健壯，由他來騎比較穩
      ，所以就換成是他載被告乙○○，他不知道被告乙○○所騎的車輛是贓車，他
      也不知道是誰偷的等語綦詳（見前開偵查卷第十四、三六頁，此證人於審判外
      之陳述，經被告及檢察官於本院審判程序同意作為證據，本院審酌該等陳述作
      成時之情況認為適當，核與刑事訴訟法第一百五十九條之五之規定相符，故採
      為認定本案犯罪事實之證據），並有臺中市警察局第六分局扣押物品目錄表、
      贓物領回保管書、車輛車牌失竊作業─查獲車輛認可資料、臺中市警察局車輛
      協尋（尋獲）通報單各一紙、現場照片二張在卷可稽（見前開偵查卷第十八、
      二一至二五頁），並有扣案之被告乙○○所有供竊取本件重型機車之鑰匙一支
      在卷可佐。
（二）次查：
  １、本件供竊車所用的鑰匙，被告乙○○先於警詢供承：「是『阿茂』以我自備鑰
      匙，破壞車頭發動引擎所竊取的」（見前開偵查卷第十二、十三頁），惟於九
      十二年六月四日臺灣臺中地方法院檢察署檢察官偵查時卻稱：「阿茂」在臺中
      市西屯國小門口拿他家中的鑰匙，當時「阿茂」用何鑰匙開車，他並不知情等
      語（見前開偵查卷第三六頁），其後又於本院訊問時更詞稱：當時「阿茂」向
      他借鑰匙，他以為「阿茂」要去騎他母親的機車，「阿茂」並沒有告訴他要做
      何用，拿了鑰匙就走了等語（見本院卷第七三、一○七頁），甚且於本院審理
      期日陳稱：「阿茂」向他拿鑰匙時，沒有告訴他要做何事，他拿了鑰匙就走，
      他以為「阿茂」要出去買東西等語（見本院卷第一○七頁），是以，被告乙○
      ○辯稱「阿茂」向其借用鑰匙之緣由、用途各情，陳詞已然反覆，莫終一是。
      再以，本件被告乙○○自本案發生至本院審理期日，均無法陳報「阿茂」之年
      籍資料以供查核，若非被告乙○○刻意隱匿，則必然係因被告乙○○與「阿茂
      」之交情並非深厚，是以無法提供「阿茂」之姓名、住所以資傳訊，則於「阿
      茂」擅取被告乙○○所稱之家中鑰匙之際，被告乙○○為確保自家財產安全維
      護，應詢之「阿茂」擅取鑰匙之目的及用途，然被告乙○○全然未予以阻止，
      亦未探詢，即任令「阿茂」擅取家中鑰匙，顯悖於常情。復據被害人甲○○於
      本院指述稱：他於當天（九十二年六月二日）下午二時三十分許回到西屯國小
      ，並將機車停在警衛室旁邊，要將公文送到其他科室，處理了四十分鐘，再出
      來時，車子已經不見了等語觀之（見本院卷第十九頁），堪認「阿茂」應係在
      詳知被告乙○○所持之鑰匙得以作為竊車工具之情事下，始得以在短時間內迅
      速竊得被害人甲○○所有之上開重型機車。復參以被告乙○○固然辯稱為「阿
      茂」所拿走的是家門鑰匙，然以被告乙○○竟會認為「阿茂」會持該鑰匙去發
      動母親的機車，應可合理推論被告乙○○對於該扣案的鑰匙得以發動機車以作
      為竊車工具一情，亦應知悉，是認被告乙○○前開辯稱：他對於「阿茂」取走
      鑰匙做何用途，全然不知等辯詞，應屬虛妄，委無足採。
  ２、另被告乙○○對於「阿茂」竊取上開重型機車之行止，先於警詢中坦言：該贓
      車是「阿茂」於九十二年六月二日下午三時許，在臺中市西屯區西屯國小前所
      竊取，他當時在西屯國小前把風等語（見前開偵查卷第十二頁），復又於偵審
      中稱：他根本不知道「阿茂」在偷車，他也沒有在旁把風，是「阿茂」約他吃
      完冰後要一起出去，「阿茂」拿了鑰匙就走，他以為「阿茂」是要出去買東西
      ，他有看到「阿茂」走到對面西屯國小的機車旁，並看見「阿茂」坐在機車上
      面，後來他打電話給母親，之後「阿茂」就不見了等語（見前開偵查卷第三六
      頁、本院卷第一○五、一○七、一二六至一二八、一三○頁），所陳已然迥異
      ，據被告乙○○既自承其母親的攤位就在當時所在馬路的斜對面等語（見本院
      卷第一二七頁），則若要告知母親外出之事，直接至對向與母親照會即可，何
      須以電話聯繫，且被告乙○○既知其所提供之鑰匙足以供做竊車之用，已論述
      如前，復又見及「阿茂」持該鑰匙遽而走向機車停放處，坐在他人所有之機車
      上，依被告乙○○所陳之客觀情事前後觀照，被告乙○○對於「阿茂」進行竊
      車之舉誠難委為不知。再以，被告乙○○於「阿茂」下手行竊之前，既先與「
      阿茂」一起吃冰後相約外出，自無可能對同行友伴「阿茂」之行蹤未予關注，
      是認被告乙○○辯稱完然不知「阿茂」竊車之犯行，應屬不實，難認可採。
  ３、復以，被告乙○○就「阿茂」所竊得之上開重型機車之下落，先於偵查時供陳
      ：「阿茂」拿走鑰匙後，一會兒就騎一部機車來載他去找另一位朋友，直至查
      獲當日（九十二年六月四日）上午，「阿茂」又騎機車到他家找他，並將機車
      借給他，且告訴他機車是偷來的，到了下午一時許他騎出去，在下午三時許即
      為警查獲等語（見前開偵查卷第三六頁），惟以被告乙○○又於本院訊問時更
      詞稱：「阿茂」向他拿了鑰匙就走，過了一、二個小時回來找他，還了鑰匙，
      馬上又走了，過了二、三天，因為那輛機車沒有油，阿茂將機車丟在警察局附
      近，並且告訴他那輛機車是偷來的，後來因為他沒有機車，才騎那輛機車加油
      後，自己使用等語（見本院卷第一○七頁），詎又於本院審理期日時改稱：當
      他打完電話後，「阿茂」已不見蹤影，之後他就前去母親的攤位，過了二、三
      個小時，「阿茂」才將鑰匙還他，那時「阿茂」就騎那輛機車前來，並且告訴
      他機車是偷來的，因為已經沒有油，「阿茂」放在路邊就走了，過了二天因為
      沒有車，他才騎那輛機車，他騎過四、五次，約二、三天的時間即為警查獲等
      語（見本院卷第一二七、一二八、一三二頁），可稽被告乙○○就「阿茂」何
      時將該重型機車交給其使用、何時告知該重型機車之來源、實際使用該重型機
      車之時間等各節陳詞大相逕庭，前後矛盾，再者，本件被害人甲○○所有之前
      開重型機車係於九十二年六月二日下午三時許遭竊，此據卷附之臺中市警察局
      車輛協尋通報單之詳載內容可以明悉（見前開偵查卷第二五頁），而本件被告
      乙○○為警查獲之時則為九十二年六月四日下午三時許，前後間隔恰為二日，
      被告乙○○所稱該車停放於某處二、三日後，他將車加油後再騎乘二、三日之
      等語，自屬被告乙○○捏造矯飾之辯詞，顯悖事理，不足採信。
  ４、綜上所述，被告乙○○於提供「阿茂」自備鑰匙之初，即知其所持之鑰匙得以
      開啟機車電源鎖，又親見「阿茂」前往臺中市西屯區西屯國小前，在被害人甲
      ○○所有之前開重型機車前駐足逗留，進而乘坐在機車上，被告乙○○對於「
      阿茂」當下正著手行竊之舉措，自應暸然於胸，以被告乙○○既於事前提供鑰
      匙，且與「阿茂」於竊盜之際相約一同外出，被告乙○○於「阿茂」行竊之時
      自無可能置若罔聞，復以被告乙○○前陳各情，堪認被告乙○○使用該輛重型
      機車之時間，絕不亞於「阿茂」，足資認被告乙○○對於該輛機車有不法所有
      之意圖，則以被告乙○○於事發當時在現場，為「阿茂」掩護以降低「阿茂」
      行竊風險之把風行為，被告乙○○與「阿茂」有共同之行為決意及分工，應認
      屬竊盜之共同正犯。
（三）歸結上情，被告乙○○所辯前後齟齬，顯屬卸詞，殊無可採，其犯罪事證明確
      ，已可認定。
二、按行為人與其他行為人具有共同之行為決意，其在共同行為之分工上擔任實行如
    現場把風之構成犯罪事實以外之行為，基於彼此間共同之行為決意及行為分工，
    仍應成立共同正犯。是核被告乙○○所為係犯刑法第三百二十條第一項之普通竊
    盜罪。被告乙○○與「阿茂」間具有犯意聯絡及行為分擔，為共同正犯。被告乙
    ○○曾於八十七年間，因違反毒品危害防制條例案件，經本院臺中簡易庭於八十
    八月七月三十一日以八十八年度中簡字第五二二號判處有期徒刑四月確定，又於
    八十八年間，因違反毒品危害防制條例案件，經本院臺中簡易庭以八十八年度中
    簡字第二七五八號判處有期徒刑四月確定，復於八十九年間因違反槍砲彈藥刀械
    管制條例，經本院臺中簡易庭於八十九年七月十一日，以八十九年度中簡字第一
    ○六八號判處有期徒刑五月確定，經本院於八十九年十二月十四日以八十九年度
    聲字第五三五八號裁定應執行有期徒刑十一月確定，於八十九年九月二十三日入
    監執行，甫於九十年八月十一日執行完畢，有臺灣臺中地方法院檢察署被告刑案
    資料查註紀錄表、臺灣高等法院被告全國前案紀錄各一份在卷可查，被告於五年
    內再犯本件有期徒刑以上之罪，為累犯，應依刑法第四十七條之規定，加重其刑
    。爰審酌被告年富力強，不思循合法正當途徑獲得財富，漠視他人財產法益，犯
    後未坦承犯行，甚為可訾，幸行竊之手段尚屬平和，且被害人失竊之車輛業已尋
    獲，損失非巨等一切情狀，量處如主文所示之刑，並諭知易科罰金之折算標準。
    又扣案之鑰匙一支，係被告乙○○所有，供本件竊取被害人甲○○所有上開重型
    機車之工具，業據被告乙○○供承在卷，爰依刑法第三十八條第一項第二款之規
    定，宣告沒收之。
三、另移送併辦（即九十二年度偵字第二一四五二號）意旨略以：被告乙○○於九十
    二年十月三十一日二十三時十分許，在臺中市北屯區后庄里內巷八之一號皇年企
    業有限公司內，竊取鋼骨零件計二十一支，價值約新台幣一萬餘元之竊盜罪部分
    ，與本件審理之事實，與有連續犯之裁判上一罪關係，請併予審理等語。然查：
    本案被告乙○○經公訴人起訴之竊盜犯罪時間是在九十二年六月二日下午三時許
    ，而移送併辦認被告乙○○涉犯竊盜罪之時點則係在九十二年十月三十一日下午
    十一時十分許，兩者時間已相距近五個月，難認被告乙○○係基於概括犯意為之
    ，且以本案被告乙○○係提供行竊機車之鑰匙，並以在場把風之方式遂行共同竊
    取他人所有機車之犯行，與移送併辦認被告乙○○則係獨自竊取他人之鋼骨建材
    ，犯罪手法大異其趣，顯非連續犯，甚為明確，本院自無從併與審理，應退由檢
    察官另依法處理，附予敘明。
據上論斷，應依刑事訴訟法第四百五十二條、第二百九十九條第一項前段，刑法第二
十八條、第三百二十條第一項、第四十七條、第四十一條第一項前段、第三十八條第
一項第二款，罰金罰鍰提高標準條例第一條前段、第二條，判決如主文。
中      華      民      國      九十三      年    五    月    二十六    日
                                  臺灣臺中地方法院刑事第十二庭
                                      審判長法  官  吳  進  發
                                            法  官  莊  深  淵
                                            法  官  劉  兆  菊
右正本證明與原本無異。
如不服本判決，應於送達後十日內向本院提出上訴狀 （須附繕本） ，上訴於台灣高
法院台中分院。
                                            書記官
中      華      民      國      九十三      年    五    月    二十六    日
附錄論罪科刑法條
中華民國刑法第三百二十條
 (普通竊盜罪、竊佔罪)
意圖為自己或第三人不法之所有，而竊取他人之動產者，為竊盜罪，處五
年以下有期徒刑、拘役或五百元以下罰金。
意圖為自己或第三人不法之利益，而竊佔他人之不動產者，依前項之規定
處斷。
前二項之未遂犯罰之。
